臺灣高等法院民事判決
108年度重上字第775號
上  訴  人  劉清秀  




訴訟代理人  劉德壽律師
複  代理人  李致詠律師
被  上訴人  王藤華  
訴訟代理人  陳萬發律師
上列當事人間請求返還租賃物等事件，上訴人對於中華民國108
年5月24日臺灣桃園地方法院107年度訴字第1215號第一審判決提
起上訴，被上訴人並為訴之減縮，本院於109年4月1日言詞辯論
終結，判決如下：
    主      文
原判決主文第二項關於命上訴人給付逾【自民國一○九年四月起
至騰空返還前項土地之日止，按月給付新臺幣伍萬伍仟元】部分
，及該部分假執行之宣告，均廢棄。 
上開廢棄部分，被上訴人在第一審之訴及假執行之聲請均駁回。
其餘上訴駁回。
原判決主文第一項，減縮如附表「減縮後主文」所示。 
第二審訴訟費用（除減縮部分外），由上訴人負擔。
    事實及理由
一、被上訴人主張：上訴人於民國106年4月間，與伊簽訂土地租
    賃契約（下稱系爭租約），向伊承租原審判決附表（下稱附
    表）編號一、二、三所示地號土地（各稱OOO、OOO、OOO地
    號土地，下合稱系爭土地，於107年1月25日以買賣為原因移
    轉登記為訴外人陳棟偉所有），約定租賃期間自106年6月1
    日起至111年5月31日止，每月租金5萬5000元，依系爭租約
    第9條約定，上訴人將租賃標的物申請為合法設置臨時路外
    停車場之主要用途使用，不得將承租土地全部或一部轉租、
    出租或以其他方式供他人使用，得於租賃土地規劃並興建停
    車場一切必要之建物及設施，惟不得將該建物及設施全部或
    一部移轉、設定負擔、整場出租、出借或以其他方式供他人
    使用，惟上訴人竟違反前開約定，擅自將系爭土地之一部，
    轉租供他人開設經營「ＯＯＯＯＯＯ（ＯＯＯＯ）」（下稱甲店）、「
    ○○○○○○○○○○○」（下稱乙店，與甲店下合稱系爭餐飲店），
    並將停車場交由訴外人鍾信勳經營使用，伊於106 年12月18
    日寄發存證信函為終止系爭租約之意思表示，上訴人於同年
    月19日收受，惟未獲置理，伊再以起訴狀繕本為終止系爭租
    約之意思表示，於107年3月15日寄存送達，經10日於同年月
    25日發生效力，故系爭租約業已終止。又依系爭租約第14條
    、第15條第3項約定，上訴人應於伊終止租約之日起1 個月
    內返還租賃標的物，並應回復土地原狀，逾期未辦理者，須
    支付按日租金3倍計算之違約金，上訴人迄未依約返還，其
    以原審判決附圖編號（下逕稱其編號）A 鋼棚（面積1.63平
    方公尺）、B1車棚（面積83.38 平方公尺）、C1車棚（面積
    33.43 平方公尺）、D1鐵皮屋、平房、雨遮（面積32.71 平
    方公尺）、E1鐵皮屋、雨遮等地上物（面積194.57平方公尺
    ）占用OOO地號土地，以B2車棚（面積79.55平方公尺）、C2
    車棚（面積148.7 平方公尺）、D2鐵皮屋、平房、雨遮（面
    積95.14 平方公尺）、E2鐵皮屋、雨遮等地上物（面積10.9
    8平方公尺）、E3鐵皮屋、雨遮等地上物（面積0.38平方公
    尺）、F鋼棚（面積20.06平方公尺）、G車棚（面積6.1 平
    方公尺）占用OOO地號土地，以H車棚（面積110.57平方公尺
    ）占用OOO地號土地（下合稱系爭地上物），係無權占用，
    其受有利益，致伊受有損害，並應依約給付違約金等語。爰
    依民法第455 條、第179條之規定及系爭租約第13條、第14
    條、第15條第3項之約定，求為命上訴人拆除系爭地上物，
    騰空返還系爭土地予伊，並自起訴狀繕本送達翌日即107年3
    月26日（原判決主文第2項誤載為同年7月20日，應予更正，
    見原審卷㈠第37頁送達證書）起至騰空返還系爭土地之日止
    ，按月給付伊5萬5000元之判決。原審為上訴人敗訴之判決
    ，上訴人不服，提起上訴。被上訴人另就原判決主文第1項
    之請求，減縮如附表「減縮後主文」所示（即就D1、D2、F
    之部分，不再為請求）。並答辯聲明：上訴駁回。　
二、上訴人則以：系爭租約第9條已約定伊可於系爭土地興建建
    物及設施，系爭地上物其中E1、E2、E3鐵皮屋（下稱系爭鐵
    皮屋），為伊之父親即訴外人劉新枝（已於104年7月9日死
    亡）所興建，早已存在數十年，被上訴人及其父知悉，長期
    不為反對之意思表示，於兩造簽訂系爭租約時，被上訴人對
    於系爭鐵皮屋之存在及有將之出租第三人使用亦已知情，系
    爭租約第24條第2項並載明：系爭土地現占用情事，於被上
    訴人未能取得被占用土地前，伊不得主張被占用部分為承租
    範圍，被上訴人更於101年10月12日出具同意書、切結書，
    由劉新枝申請編釘門牌設籍，足見系爭租約第13條第1項第2
    款禁止轉租約定，係指系爭鐵皮屋以外土地部分，該部分既
    係作為停車場使用，並未違反前開約定之使用限制，被上訴
    人不得終止系爭租約，若其終止為合法，系爭租約已終止，
    即無再向伊收取租金之權利，其已非系爭土地所有權人，亦
    不得請求不當得利，且伊迄至109年1月仍繼續繳納租金，得
    以之與被上訴人主張之不當得利及違約金債權為抵銷；又劉
    新枝為系爭鐵皮屋之原始起造人，其死亡後，系爭鐵皮屋經
    其全體繼承人協議分割，由訴外人劉清木繼承取得，伊無事
    實上之處分權，被上訴人不得請求伊拆除等語，資為抗辯。
    並上訴聲明：㈠原判決廢棄；㈡被上訴人在第一審之訴及假執
    行之聲請均駁回。
三、查，兩造於106年4月間簽訂系爭租約，由上訴人向被上訴人
    承租系爭土地（於107年1月25日以買賣為原因移轉登記為陳
    棟偉所有），約定租賃期間自106年6月1日起至111年5月31
    日止，每月租金5萬5000元；又A鋼棚（面積1.63平方公尺）
    、B1車棚（面積83.38 平方公尺）、C1車棚（面積33.43平
    方公尺）、E1鐵皮屋、雨遮等地上物（面積194.57平方公尺
    ）占用OOO地號土地，B2車棚（面積79.55平方公尺）、C2車
    棚（面積148.7 平方公尺）、E2鐵皮屋、雨遮等地上物（面
    積10.98平方公尺）、E3鐵皮屋、雨遮等地上物（面積0.38
    平方公尺）、G 車棚（面積6.1平方公尺）占用OOO地號土地
    ，H車棚（面積110.57平方公尺）占用OOO地號土地；另被上
    訴人前對訴外人黃田增等人提起租佃爭議訴訟，經原審法院
    以96年訴字第552號判決被上訴人勝訴，黃田增等人不服，
    提起上訴，雙方於本院以97年度上字第577號和解成立（下
    稱另案）之事實，為兩造所不爭執，復有系爭租約、土地登
    記謄本、另案判決、和解筆錄可據（見原審卷㈠第18至22頁
    、第124至133頁、第151至153頁），並經原審囑託桃園市平
    鎮地政事務所（下稱地政事務所）至現場勘測屬實，有勘驗
    筆錄、現場照片及複丈成果圖可稽（見原審卷㈠第60至65頁
    、第73至92頁、第101頁），且經本院調取另案卷宗核閱無
    誤（見本院卷第85頁），堪信為真實。
四、被上訴人依民法第455 條之規定及系爭租約第13條、第14條
    之約定，請求上訴人拆除系爭地上物，騰空返還系爭土地予
    伊，是否有據?
　㈠查，兩造於106年4月間簽訂系爭租約，由上訴人向被上訴人
    承租系爭土地，約定租賃期間自106年6月1日起至111年5月3
    1日止，每月租金5萬5000元；又系爭契約第9條、第13條第1
    項第2款約定：「乙方（即上訴人，下同）應依雙方約定將
    租賃標的物申請為合法設置臨時路外停車場之主要用途使用
    ；乙方不得將承租土地全部或一部轉租、出租或以其他方式
    供他人使用；乙方得於租賃土地規劃並興建停車場一切必要
    之建物及設施，惟不得將該建物及設施全部或一部移轉、設
    定負擔、整場出租、出借或以其他方式供他人使用，但經甲
    方（即被上訴人）同意將其興建之建築物及設施一部轉租、
    出借或全部移轉並設定負擔予第三人者不在此限」、「乙方
    如有下列情事之一者，甲方得終止契約收回土地：㈠違反本
    契約者。㈡擅自轉租、借用或以其他方式供他人使用者」（
    見原審卷㈠第20頁），而上訴人未經被上訴人同意，於租賃
    期間將停車場交由鍾信勳具名經營，並將系爭土地之一部轉
    租他人開設甲店使用，且提供乙店予其母居住及其兄劉清木
    父子經營店面使用等情，業經證人鍾信勳、劉清木到庭證述
    上情明確（見原審卷㈡第108至109、111至112頁），復有房
    屋租賃契約、土地租賃契約、桃園市交通局108年1月28日桃
    交停字第1080004507號函檢附停車場經營登記申請書及相關
    資料可稽（見原審卷㈠第220至221頁、原審卷㈡第40至46頁、
    第49至78頁），且經原審勘驗現場屬實（見原審卷㈠第60至6
    5頁、第73至92頁勘驗筆錄及現場照片），是上訴人違反系
    爭租約第9 條使用限制之約定，擅自將系爭土地轉租、出借
    及提供他人使用，被上訴人據此於106 年12月18日寄發存證
    信函，依系爭租約第13條之約定，向上訴人為終止系爭租約
    之意思表示，上訴人於同年月19日收受（見本院卷第286頁
    上訴人不爭執），則被上訴人主張系爭租約業已終止，即屬
    正當。　
  ㈡復按承租人於租賃關係終止後，應返還租賃物與出租人，  
    民法第455條定有明文。又系爭租約第14條亦約定：「乙方
    於租期屆滿前放棄承租或經甲方終止租約或租期屆滿不再續
    租者，應於租約終止或租期屆滿之日起1 個月內返還租賃標
    的物，並應回復土地原狀；逾前項期限乙方仍未回復土地原
    狀，甲方得將乙方留置物品逕行以廢棄物加以清理，乙方不
    得以任何理由異議或爭執」等語（見原審卷㈠第20頁）。查
    ，A 、B1、C1、E1等地上物占用OOO地號土地，B2、C2、E2
    、E3、G等地上物占用OOO地號土地，H地上物占用OOO地號土
    地，為兩造所不爭執，並經原審勘驗現場屬實，已如前述；
    而上訴人自陳編號A、B1、B2、C1、C2、G、H之停車棚，均
    為其所興建（見本院卷第287頁）；又E1、E2、E3鐵皮屋（
    即系爭鐵皮屋）所在之甲店為上訴人重新搭建鐵皮，並出租
    他人，是在停車場興建後搭建，乙店則因上面浪板遭後面大
    樹砸破而重新搭建鐵皮覆蓋，為上訴人之母居住及其兄劉清
    木父子經營店面使用，當時甲店正在搭建尚未出租等情，業
    據證人劉清木到庭證述上情甚詳（見原審卷㈡第109至112頁
    ），是系爭租約係約定供上訴人興建停車場使用，而系爭餐
    飲店之鐵皮為停車場興建後重新搭建，足見系爭餐飲店為系
    爭租約訂定後始重新搭建鐵皮，若上訴人非系爭鐵皮屋之事
    實上處分權人，豈會重新搭建系爭鐵皮屋，並將甲店出租他
    人，且提供乙店予其家人居住及經營店面使用，顯然上訴人
    得就系爭鐵皮屋為管理使用收益，是被上訴人主張上訴人對
    於系爭鐵皮屋有事實上處分權，應值採信。則系爭租約既經
    被上訴人合法終止，上訴人就系爭土地之租賃權歸於消滅，
    應返還系爭土地。再者，A、B1、B2、C1、C2、G、H之停車
    棚，均為上訴人興建，上訴人亦為系爭鐵皮屋之事實上處分
    權人；故被上訴人依民法第455條之規定及系爭租約第14條
    之約定，本於租賃契約終止後之租賃物返還請求權，請求上
    訴人拆除系爭地上物，騰空返還系爭土地予伊，核屬有據。
　㈢上訴人雖抗辯系爭鐵皮屋為伊之父親劉新枝興建，早已存在
    數十年，兩造簽訂系爭租約時，被上訴人對於系爭鐵皮屋之
    存在及有將之出租第三人使用亦已知情，否則系爭租約第24
    條第2項不會載明遭占用土地部分除外，被上訴人更於101年
    10月12日出具同意書、切結書，由劉新枝申請編釘門牌設籍
    ，故系爭租約第13條第1項第2款禁止轉租約定，係指系爭鐵
    皮屋以外土地部分，該部分既係作為停車場使用，並未違反
    前開系爭租約第9條約定之使用限制，被上訴人不得終止系
    爭租約云云。惟查，被上訴人前於96年間對黃田增等人提起
    租佃爭議訴訟，經地政事務所前往現場測量之結果，劉新枝
    所使用之「鴿舍」占用OOO地號土地42平方公尺，「鐵皮屋
    」占用OOO、OOO地號土地各69平方公尺、3平方公尺，而本
    件之E1、E2、E3鐵皮屋分別占用OOO、OOO、OOO地號土地，
    面積各為194.57平方公尺、10.98平方公尺、0.38平方公尺
    ，顯然系爭鐵皮屋較另案劉新枝使用之鴿舍、鐵皮屋其範圍
    為大（見原審卷㈠第101頁、第134頁），二者之位置、面積
    ，明顯不同，已難遽謂系爭鐵皮屋即劉新枝原興建使用之鴿
    舍及鐵皮屋；又甲店之門牌號碼為「桃園市OOOＯＯ路OO之O」
    （見原審卷㈠第62頁勘驗筆錄），於108年之稅籍證明書記載
    其構造別為「木石磚造」、「鋼鐵造」、「鋼骨造」，折舊
    年數為3至6年不等（見原審卷㈠第167頁），是上訴人抗辯系
    爭鐵皮屋早已存在數十年，亦難採信。而被上訴人於101年1
    0月12日雖曾出具同意書、切結書由劉新枝申請編釘門牌設
    籍，然觀諸平鎮戶政事務所回覆之相關資料及照片（見本院
    卷第211至235頁），劉新枝申請編釘門牌之房屋（見本院卷
    第255頁），與系爭鐵皮屋之外觀（見原審卷㈠79至82頁），
    確有不同，其面積範圍亦不相符，且證人劉清木亦到庭證述
    略以：甲店為上訴人重新搭建鐵皮，並出租他人，乙店則因
    上面浪板遭後面大樹砸破而重新搭建鐵皮覆蓋，為其母居住
    及其父子經營店面使用等情甚詳（見原審卷㈡第109至112頁
    ），是上訴人於系爭租約訂定後，重新搭建之系爭鐵皮屋，
    與劉新枝興建使用之鴿舍、鐵皮屋及申請編釘門牌之地上物
    ，既有不同，上訴人並將甲店出租他人使用，難謂被上訴人
    於系爭租約簽訂時，業已知悉系爭鐵皮屋之存在及上訴人有
    將之出租第三人使用等情。再者，系爭租約第1條之「租賃
    標的」係記載為系爭土地，面積合計2076平方公尺，核與系
    爭土地登記之全部面積相符（845、1078、153平方公尺，見
    原審卷㈠第15至17頁），若租賃標的僅系爭鐵皮屋以外供停
    車場使用之土地部分，何有載明為系爭土地全部面積之理，
    又若系爭租約之範圍有意排除系爭鐵皮屋坐落土地之部分，
    被上訴人亦明知上訴人已有轉租之情，衡情上訴人豈有未提
    議將之排除，仍合意於第13條第1項第2款為禁止轉租之約定
    ，致令被上訴人得據而終止租約並向其求償之理，益見被上
    訴人主張上訴人違反系爭租約第9 條使用限制之約定，有擅
    自將系爭土地轉租、借用及提供他人使用之情，堪以採信。
    另依系爭租約第24條第2項約定「系爭土地現有占用情事，
    於被上訴人未能取得被占用土地前，上訴人不得主張被占用
    部分為承租範圍」之內容以觀（見原審卷㈠第22頁），應係
    約明上訴人不得就系爭土地於系爭租約訂定時遭他人占用部
    分，以之為承租範圍向被上訴人主張權利，無從據認系爭租
    約之租賃標的物係排除系爭鐵皮屋坐落土地之意；故上訴人
    前開所辯，並不可採。
　㈣上訴人雖又抗辯劉新枝為系爭鐵皮屋之原始起造人，其死亡
    後，系爭鐵皮屋經其全體繼承人協議分割，由劉清木繼承取
    得，伊無事實上之處分權，被上訴人不得請求伊拆除云云。
    然查，上訴人於系爭租約訂定後，重新搭建之系爭鐵皮屋，
    與劉新枝興建使用之鴿舍、鐵皮屋及申請編釘門牌之地上物
    ，已有不同，業如前述，自不得僅因劉新枝曾於系爭土地搭
    蓋鴿舍、鐵皮屋，即謂其為系爭鐵皮屋之原始起造人。又劉
    新枝之全體繼承人雖於其死亡（104年7月9日）後之107年5
    月3日簽具遺產分割協議書（見本院卷第131頁），協議由劉
    清木繼承取得門牌號碼「桃園市OOOＯＯ路OO之O」之地上物（
    即甲店，見原審卷㈠第62頁勘驗筆錄），然系爭鐵皮屋並非
    由劉新枝興建，業如前述，自非屬劉新枝之遺產，無從由劉
    新枝之繼承人協議分割，且上訴人遲至本院審理時始提出前
    開分割協議書（見本院卷第114、131頁），簽立日期又與劉
    新枝死亡日期相距2年餘，其實質上真實性實屬有疑。再者
    ，甲店之租金為上訴人所收取（見本院卷第288頁上訴人不
    爭執），並經證人劉清木到庭證述甚詳（見原審卷㈡第111頁
    ），亦與該分割協議書記載由劉清木分配取得系爭鐵皮屋乙
    節不符，故前開遺產分割協議書仍不足採為有利於上訴人之
    認定，故上訴人前開所辯，亦不可採。
　㈤綜上，上訴人違反系爭租約第9 條使用限制之約定，擅自將
    系爭土地轉租、出借及提供他人使用，被上訴人依系爭租約
    第13條第1項第2款約定，於106 年12月18日寄發存證信函為
    終止系爭租約之意思表示，上訴人於同年月19日收受，系爭
    租約業於該時合法終止；又上訴人為系爭地上物之事實上處
    分權人，業如前述，被上訴人依民法第455 條之規定及系爭
    租約第13條、第14條之約定，請求上訴人拆除系爭地上物，
    騰空返還系爭土地予伊，核屬有據。
五、被上訴人依民法第179條之規定及系爭租約第15條第3項之約
    定，請求上訴人自起訴狀繕本送達翌日起至騰空返還系爭土
    地之日止，按月給付伊5萬5000元，是否有據?
　㈠系爭租約15條第3項約定：「乙方經甲方終止租約者，應於租
    約終止之日起1 個月內返還租賃標的物，並應回復土地原狀
    ，逾期未辦理者，願逕付強制執行且每逾１日乙方應支付按
    日租金（依本契約所定租金計算）3倍計算之違約金」等語
    （見原審卷㈠第21頁），而系爭租約業經被上訴人於106 年1
    2月19日終止，上訴人迄未返還系爭土地，亦未回復原狀，
    被上訴人依前開約定，得請求按系爭契約所定租金計算3倍
    計算之違約金，則被上訴人僅請求上訴人自起訴狀繕本送達
    翌日即107年3月26日（原判決主文第2項誤載為同年7月20日
    ，應予更正，見原審卷㈡第37頁送達證書）起至騰空返還系
    爭土地之日止，按月給付違約金5萬5000元，自屬正當。至
    被上訴人依系爭租約15條第3項約定所為之請求，既屬有據
    ，就其另依民法第179條規定為同一聲明之請求，即無再論
    究之必要。
　㈡又按二人互負債務，而其給付種類相同，並均屆清償期者  
    ，各得以其債務，與他方之債務，互為抵銷，民法第334條
    第1項定有明文。承前所述，被上訴人雖得請求上訴人自107
    年3月26日起至騰空返還系爭土地之日止，按月給付伊5萬50
    00元，然上訴人於本件言詞辯論終結時，迄至109年3月為止
    ，仍按月匯款租金5萬5000元予被上訴人（上訴人於109年3
    月31日，已匯款109年1月租金5萬5000元，見本院卷第388、
    391頁），為被上訴人所不爭執，復有郵政跨行匯款申請書
    為據（見本院卷第141至164頁、第365至367頁、第391頁）
    ，而上訴人主張若認系爭租約已終止，被上訴人無再向伊收
    取租金之權利（見本院卷第46頁），並主張以前開租金匯款
    用以抵銷被上訴人之違約金債權（見本院卷第114頁），尚
    非無憑，則上訴人雖應自107年3月26日起至騰空返還系爭土
    地之日止，按月給付被上訴人5萬5000元之違約金（系爭租
    約終止前之匯款為給付租金），然被上訴人自系爭租約終止
    後至109年3月為止，仍按月收受上訴人匯款5萬5000元，其
    已無收取租金之法律上原因，仍收受前開款項，係不當得利
    ，兩造互有違約金債權、不當得利債權之給付種類均為金錢
    債權，且皆已屆清償期，又無其他不適合抵銷之情狀，上訴
    人主張以其對被上訴人之不當得利債權數額內，與上開違約
    金債務相互抵銷，核無不合。而經抵銷後，被上訴人已不得
    再向上訴人請求於109年3月前之違約金。
　㈢綜上，被上訴人依系爭租約15條第3項約定，請求上訴人自起
    訴狀繕本送達翌日即107年3月26日起至騰空返還系爭土地之
    日止，按月給付伊5萬5000元，固屬正當，惟上訴人於本件
    言詞辯論終結時，迄至109年3月為止，仍按月匯款租金5萬5
    000元予被上訴人，並主張以之與被上訴人之前開違約金債
    權為抵銷，因無不合，則經抵銷後，被上訴人僅得請求上訴
    人自109年4月起至騰空返還系爭土地之日止，按月給付伊5
    萬5000元，逾此範圍之請求，尚非正當。
六、從而，被上訴人依民法第455 條之規定及系爭租約第13條、
    第14條、第15條第3項之約定，請求上訴人拆除系爭地上物
    ，騰空返還系爭土地予伊，並自109年4月起至騰空返還系爭
    土地之日止，按月給付伊5萬5000元，核屬有據，應予准許
    ；逾此部分之請求，為無理由，應予駁回。原審就超過上開
    應予准許部分，為上訴人敗訴之判決，自有未洽，上訴意
    旨，指摘原判決此部分不當，求予廢棄改判，為有理由。爰
    由本院予以廢棄，改判如主文第2 項所示。至於上開應准許
    部分，原審為上訴人敗訴之判決，並無不合。上訴人仍執陳
    詞，指摘原判決此部分不當，聲明廢棄改判，為無理由，應
    駁回其上訴。
七、本件事證已臻明確，兩造其餘之攻擊或防禦方法及所用之證
    據，經本院斟酌後，認為均不足以影響本判決之結果，爰不
    逐一論列，附此敘明。另被上訴人已減縮其聲明如主文第4
    項所示，附此敘明。 
八、據上論結，本件上訴為一部有理由，一部無理由，依民事訴
　　訟法第450條、第449條第1項、第79條，判決如主文。　
中　　華　　民　　國　　109 　年　　4 　　月　　15　　日
              民事第十四庭  
                  審判長法  官  蔡和憲
                        法  官  蕭清清
                        法  官  邱靜琪 
正本係照原本作成。
被上訴人不得上訴。
上訴人如不服本判決，應於收受送達後20日內向本院提出上訴書
狀，其未表明上訴理由者，應於提出上訴後20日內向本院補提理
由書狀（均須按他造當事人之人數附繕本）上訴時應提出委任律
師或具有律師資格之人之委任狀；委任有律師資格者，另應附具
律師資格證書及釋明委任人與受任人有民事訴訟法第466 條之1
第1項但書或第2項（詳附註）所定關係之釋明文書影本。如委任
律師提起上訴者，應一併繳納上訴審裁判費。
中　　華　　民　　國　　109 　年　　4 　　月　　15　　日

　　　　　　　　　　　　書記官  張淨卿
附註：
民事訴訟法第466條之1（第1項、第2項）：
對於第二審判決上訴，上訴人應委任律師為訴訟代理人。但上訴
人或其法定代理人具有律師資格者，不在此限。
上訴人之配偶、三親等內之血親、二親等內之姻親，或上訴人為
法人、中央或地方機關時，其所屬專任人員具有律師資格並經法
院認為適當者，亦得為第三審訴訟代理人。


附表：
減縮後主文：（即對於附圖編號D1、D2、F之部分不為請求）
「被告應將坐落如附表編號一所示土地上，如附圖編號A之鋼棚
（面積一點六三平方公尺）、附圖編號B1之車棚（面積八十三點
三八平方公尺）、附圖編號C1之車棚（面積三十三點四三平方公
尺）、附圖編號E1之鐵皮屋、雨遮等地上物（面積一百九十四點
五七平方公尺）、及坐落如附表編號二所示土地上，如附圖編號
B2之車棚（面積七十九點五五平方公尺）、如附圖編號C2之車棚
（面積一百四十八點七平方公尺）、如附圖編號E2之鐵皮屋、雨
遮等地上物（面積十點九八平方公尺）、如附圖編號E3之鐵皮屋
、雨遮等地上物（面積零點三八平方公尺）、如附圖編號G之車
棚（面積六點一平方公尺）、及坐落如附表編號三所示土地上，
如附圖編號H之車棚（面積一百一十點五七平方公尺）拆除騰空
，將所占用之土地返還原告」。